【裁判字號】    98,交聲,3978
【裁判日期】    990730
【裁判案由】    交管條例聲異
【裁判全文】
臺灣板橋地方法院交通事件裁定        98年度交聲字第3978號
原處分機關  交通部公路總局臺北區監理所
異  議  人
即受處分人  笙翔企業有限公司
代  表  人  甲○○
上列異議人即受處分人因違反道路交通管理處罰條例案件，不服
原處分機關於中華民國98年10月19日所為之裁決處分（裁決書案
號：北監自裁字第裁40-E00000000號），聲明異議，本院裁定如
下：
    主  文
異議駁回。
    理  由
一、聲明異議意旨略以：異議人即受處分人笙翔企業有限公司所
    有之車牌號碼4979-JU 號自用小貨車，於民國98年8 月11日
    下午1 時15分許，在新竹縣芎林鄉○○路，因裝載砂石、土
    方，使用車廂不符合規定，經新竹縣政府警察局保安隊（下
    稱原舉發機關）警員攔停，並製單舉發；惟異議人上開車輛
    ，既係自用小貨車，並非「裝載砂石土方車輛使用專用車輛
    或專用車廂規定」所規範之大型車輛，自不受該規定之規範
    ，且該自用小貨車亦無法申請變更為砂石專用車，自不須依
    道路交通安全規則第42條第1 項第15款規定，將該車廂外框
    漆為黃色；又大型車輛裝載砂石設有限制，其立法精神應係
    規範大貨車不超載砂石，以保障用路人身體生命之安全，然
    本件異議人上開自用小貨車，於遭舉發當時係裝載少量之砂
    石、土方，作為風災後土石流失重建之用，與前述規範意旨
    無違，實不應受罰；經異議人申訴後，原處分機關仍以異議
    人違規事證明確，而予裁罰之處分，爰依法聲明異議云云。
二、按裝載砂石、土方未依規定使用專用車輛或其專用車廂未合
    於規定或變更車廂者，處汽車所有人新臺幣（下同）4 萬元
    以上8 萬元以下罰鍰，並當場禁止通行，道路交通管理處罰
    條例第29條之1 第1 項定有明文。
三、經查，本件異議人即受處分人笙翔企業有限公司所有之車牌
    號碼4979-JU 號自用小貨車，於98年8 月11日下午1 時15分
    許，在新竹縣芎林鄉○○路，因裝載砂石、土方，使用車廂
    不符合規定，經原舉發機關警員攔停，並製單舉發等事實，
    有原舉發機關竹縣警交字第E00000000 號舉發違反道路交通
    管理事件通知單影本1 紙附卷可稽；而異議人所有之上開車
    牌號碼4979-JU 號自用小貨車，並未依規定登檢為裝載砂石
    、土方之專用車輛，亦未使用專用車廂，且該自用小貨車於
    本件遭舉發當時，確係裝載砂石、土方等事實，復為異議人
    所自承，自堪認屬實。異議人雖辯稱：伊上開車輛既係自用
    小貨車，並非「裝載砂石土方車輛使用專用車輛或專用車廂
    規定」所規範之大型車輛，自不受該規定之規範，且該自用
    小貨車亦無法申請變更為砂石專用車，自不須依道路交通安
    全規則第42條第1 項第15款規定，將該車廂外框漆為黃色，
    又大型車輛裝載砂石設有限制，其立法精神應係規範大貨車
    不超載砂石，以保障用路人身體生命之安全，然本件伊上開
    自用小貨車於遭舉發當時，係裝載少量之砂石、土方，作為
    風災後土石流失重建之用，與前述規範意旨無違，實不應受
    罰云云；惟查，裝載砂石、土方應依規定使用專用車輛及專
    用車廂，核其目的，無非係為維護公共安全，兼有防止砂石
    、土方外落，妨害環境衛生及影響交通安全，是任何車輛若
    有裝載砂石、土方之必要，自均須符合法令之相關規定，本
    不以裝載砂石、土方數量之多寡而有異；又異議人所有之上
    開車輛，既僅為一般自用小貨車，而未依規定登檢為裝載砂
    石、土方之專用車輛，自僅得裝載一般性貨物，不可用以裝
    載砂石、土方，且倘異議人上開自用小貨車確無從登檢為可
    裝載砂石、土方之專用車輛，此益足徵自用小貨車因未具備
    一定裝置之要件，而不適用於裝載砂石、土石，自不得以自
    用小貨車無從登檢為裝載砂石、土方專用車輛為由，反謂自
    用小貨車可不受相關法令規定之限制，而得任意裝載砂石、
    土方上路，此等解釋豈非與法律規定裝載砂石、土方應依規
    定使用專用車輛及專用車廂之目的背道而馳？從而，異議人
    上開所辯，顯無可採甚明。綜上所述，本件異議人所有之上
    開自用小貨車，於前揭時、地，確有裝載砂石、土方，使用
    車廂不符合規定之違規事由，事證明確；原處分機關以異議
    人違反道路交通管理處罰條例第29條之1 第1 項規定，裁處
    異議人罰鍰4 萬元，核無不當；本件異議人之異議為無理由
    ，應予駁回。
據上論斷，應依道路交通案件處理辦法第19條規定，裁定如主文
。
中    華    民    國    99    年    7     月    30    日
                    交通法庭  法  官  劉景宜
以上正本證明與原本無異。
如不服本裁定，得自收受送達之日起5 日內向本院提出抗告狀。
                              書記官  謝秀青
中    華    民    國    99    年    8     月    9     日

司法院資訊處製作；財團法人民間司法改革基金會備份。
